【裁判字號】    88,訴,1371
【裁判日期】    890110
【裁判案由】    偽造文書
【裁判全文】
臺灣桃園地方法院刑事判決                        八十八年度訴字第一三七一號
    公訴人  台灣桃園地方法院檢察署檢察官
    被  告  乙○○
            丁○○
右列被告等因偽造文書案件，經檢察官提起公訴（八十八年度偵字第四八四０號），
本院判決如左：
        主  文
乙○○行使偽造私文書，足以生損害於他人，處有期徒刑參月。緩刑貳年。未扣案之
「甲○○」印章壹枚及車號Ｖ２─七二四七號汽車新領牌照登記書上偽造「甲○○」
印文壹枚均沒收。
丁○○無罪。
        事  實
一、丁○○於民國八十七年七月初，至桃園縣龜山鄉○○路四七九號「桃苗汽車股份
    有限公司」（下稱桃苗公司）欲以分期付款方式購買自小客車使用，惟欠缺房屋
    等不動產足供擔保，嗣經桃苗公司業務員徐啟哲告知若改以具有公務員身份之人
    購車則可免除房屋擔保，丁○○遂轉而求助於友人乙○○幫忙，適乙○○日前業
    以本身購車為由而徵得位職於彰化縣鹿港鎮公所建設課之胞妹甲○○同意，並取
    得甲○○之身分證件，明知甲○○並無為丁○○購車及辦理貸款之真意，竟逾越
    甲○○前開授權範圍，擅將甲○○之證件轉借予不知情之丁○○使用，基於行使
    偽造私文書及使公務員登載不實事項於公文書之犯意，乙○○將甲○○證件交由
    不知情之徐啟哲，並默示不知情之徐啟哲在辦理購車事宜內偽刻「甲○○」印章
    一枚，於同年七月二十七日，至交通部公路局新竹區監理所桃園監理站（下稱桃
    園監理站），在汽車新領牌照登記書上，偽蓋「甲○○」印文一枚，持交桃園監
    理站之公務員予以行使，辦理請領車號Ｖ２─七二四七號自小客車牌照，足以生
    損害於甲○○，並使不知情之公務員將前開不實事項登載在職掌之公文書上，足
    以生損害於桃園監理站對車籍管理之正確性及甲○○本人。嗣桃苗公司將汽車新
    領牌照登記書及偽刻之「甲○○」印章轉交給承辦本件汽車貸款之美商花旗銀行
    股份有限公司桃園分行（下稱花旗銀行），再由花旗銀行指派不知情之辦事員丙○○，於同年八月十三日南下鹿港鎮公所與甲○○親自辦理貸款手續，並簽定貸
    款暨車輛動產抵押契約及動產擔保交易動產抵押設定登記申請書後，於翌日（即
    十四日）將前開設定文件，送至交通部公路局台中區監理所彰化監理站（彰化監
    理站）辦理動產抵押設定，使不知情之公務員將不實動產抵押事項登載在職掌之
    公文書上，足以生損害於彰化監理站對於動產抵押登記之正確性及甲○○本人。
二、案經桃園縣警察局八德分局報請台灣桃園地方法院檢察署檢察官偵查起訴。
        理  由
甲、有罪部分：
一、訊據被告乙○○固坦承於右揭時、地，以被害人甲○○名義辦理購買車號Ｖ２─
    七二四七號自小客車，並向花旗銀行辦理汽車動產抵押貸款等情不諱，惟矢口否
    認有何偽造文書犯行。經查：（一）被告乙○○於偵查中供稱：當初甲○○以為
    伊要買車，才同意提供其名義來買車並辦貸款，實際上甲○○並不知道係丁○○
    要買車，但伊要求丁○○須按期繳款等語。（見八十八年度偵字第四八四０號卷
    第二十頁反面），而本院審理時供承：伊原本想要買車，才向甲○○借證件，但
    後來丁○○也要買車，所伊就將甲○○之證件交給桃苗公司業務員徐啟哲辦理等
    語（見本院八十八年十二月二十七日審判筆錄），而被害人甲○○於警訊時亦指
    陳：伊在八十七年六月份間將身分證借給乙○○買車，但不知道乙○○又將伊證
    件借給丁○○買車，銀行人員至鹿港鎮公所找伊辦理對保手續等語（見八十八年
    度核退卷第二十頁反面）。是被害人甲○○既未同意以其名義供被告丁○○購車
    之用，則被告乙○○擅自將被害人證件交給桃苗公司業務員徐啟哲辦理購車事宜
    ，顯已逾越被害人之前開授權範圍甚明。（二）又被告乙○○固供稱伊並未交甲○○印章給徐啟哲云云，惟其既指示證人徐啟哲以被害人名義辦理購車事宜，則
    證人徐啟哲在該指示範圍內代為刻「甲○○」印章一枚辦理購車事宜，亦合乎國
    人使用印章辦理登記事件之常情，是被告乙○○委由不知情徐啟哲偽刻甲○○印
    章，並在汽車新領牌照登記書上偽造甲○○印文，以甲○○名義購買前開自用小
    客車供被告丁○○使用，既未經被害人甲○○授權，則被告乙○○偽以被害人名
    義制作之文書，此部分自屬文書之偽造犯行，是被告乙○○辯稱伊並無偽造文書
    云云，自無足採。（三）再者，被告乙○○既知被害人甲○○無替被告丁○○購
    車之真意，則購車後續之向銀行辦理貸款並設定動產抵押一節，顯屬虛偽不實之
    事項，應知之甚稔，則被告乙○○將車籍登載及設定動產抵押等不實事項，委由
    不知情之前開二位業務員，分向桃園監理站及彰化監理站承辦之公務員登載在職
    掌之公文書上，足以生損害於前開公務機關就車籍及設定動產抵押管理之正確性
    及被害人甲○○本人，甚為明灼，復有汽車新領牌照登記書、貸款暨車輛動產抵
    押契約及動產擔保交易動產抵押設定登記申請書，附卷可參。是被告乙○○辯稱
    並無使公務員登載不實事項於公文書云云，顯不足採。是本件事證明確，被告乙○○犯行堪予認定。
二、核被告乙○○所為，係犯刑法第二百十六條、第二百十條之行使偽造私文書及同
    法第二百十四條使公務員登載不實事項於公文書罪。被告先後使不知情之桃苗公
    司業務員徐啟哲偽刻甲○○印章並至桃園監理站辦理新領牌照及登載車籍資料，
    使花旗銀行辦事員丙○○至彰化監理站辦理設定動產抵押登載等事宜，而使該管
    公務員登載不實之車籍資料或動產抵押等事項於職掌公文書部分，為間接正犯。
    被告偽造「甲○○」印章進而偽造其印文，均為偽造文書之部分行為，其偽造之
  低度行為又為行使之高度行為所吸收，均不另論罪。公訴人認被告乙○○與被告
    丁○○二人偽以被害人甲○○名義向桃苗公司簽訂買賣契約書云云，惟遍譯全卷
    並無起訴書所載之以被害人名義簽訂之買賣契約書存在，惟公訴人認此部分與前
    揭已論罪科刑部分有裁判上一罪關係，爰不另為無罪諭知。又公訴人起訴之事實
    雖未敘及被告乙○○使花旗銀行辦事員向彰化監理站承辦公務員將不實之動產抵
    押事項登載於公文書之犯行，然該部分事實與公訴人起訴之事實既具有連續犯之
    裁判上一罪關係，應為起訴效力所及，本院自得一併審究。被告乙○○先後二次
    使公務員登載不實行為，時間緊接，犯罪構成要件相同，顯係基於概括犯意為之
    ，應依刑法第五十六條連續犯規定論以一罪，並加重其刑。又被告乙○○所犯前
    開二罪間，有方法結果之牽連關係，依刑法第五十五條規定，從一重之行使偽造
    私文書罪處斷。爰審酌被告乙○○為幫助被告丁○○順利購車使用，在未徵得被
    害人甲○○授權之前，率而將證件轉給被告丁○○使用、惡性尚非重大、所生危
    害及犯後態度等一切情狀，量處如主文所示之刑。末查，被告乙○○未曾受有期
    徒刑以上刑之宣告，此有台灣桃園地方法院檢察署刑案資料查註紀錄表一紙在卷
    可憑，本院認其經此論罪科刑之教訓，應知所警惕而無再犯之虞，所宣告之刑以
    暫不執行為適當，爰均併宣告緩刑二年，以策自新。
三、未扣案之偽造「甲○○」印章一枚及車號Ｖ２─七二四七號汽車新領牌照登記書
    上偽造「甲○○」印文一枚，依刑法第二百十九條規定均宣告沒收。
乙、無罪部分：
一、本件公訴意旨略以：被告丁○○與被告乙○○基於共同犯意聯絡，明知被害人甲○○僅授權被告乙○○以其名義購車，未及被告丁○○，意於八十七年七月十六
    日被告丁○○冒用甲○○名義向桃苗公司訂購車號Ｖ２─七二四七號自小客車，
    簽立買賣契約書，並向花旗銀行貸款四十三萬元，由不知情之花旗銀行辦事員與
    被害人甲○○辦理對保核撥貸款，並辦理動產抵押設定，並委由徐啟哲辦理汽車
    新領牌登記手續，將不實事項登載於職掌之公文書云云。因認被告丁○○涉犯刑
    法第二百十六條、第二百十條之行使偽造私文書及同法第二百十四條使公務員登
    載不實罪嫌。
二、按犯罪事實應依證據認定之，無證據不得推定其犯罪事實；又不能證明被告犯罪
    者，應諭知無罪之判決，刑事訴訟法第一百五十四條、第三百零一條第一項分別
    定有明文。公訴人認被告丁○○涉犯前開罪嫌，無非係以：被告丁○○坦承以被
    害人甲○○名義購車，並與證人徐啟哲證述情節相符，並以汽車新領牌照登記書
    、貸款資料等資為論據。惟訊據被告木美麗固不否認以被害人甲○○名義購買該
    部汽車使用，惟堅詞否認有何偽造文書犯行，辯稱：伊請乙○○找伊妹妹甲○○
    幫忙，但相關手續均由乙○○處理，伊並不知情甲○○不同意提供其名義供伊使
    用等語。經查：（一）證人徐啟哲雖於警訊時證稱：被告丁○○將甲○○證件交
    給伊辦理云云（見前開核退卷第十頁反面）。惟查，被害人甲○○身分證件係被
    告乙○○交付給證人徐啟哲辦理一節，業據被告乙○○於警訊及本院訊問時供承
    甚詳（見前開核退卷第十四頁反面、本院八十八年十二月十六日訊問筆錄），而
    被害人甲○○與被告乙○○係親姐妹，被告乙○○應無任將被害人身分證件交予
    被告丁○○處理之理，況且本案又係被告乙○○與被告丁○○事後為汽車貸款反
    目所衍生之事端，被告乙○○更無替被告丁○○匿飾犯行之理，故關於交付被害
    人證件部分，自應以被告乙○○之前開供述較為可採。（二）是被告丁○○請託
    被告乙○○代為尋求被害人甲○○幫助以其名義購車，被告乙○○並未將該訊息
    轉達被害人甲○○知悉，任將被害人甲○○之證件轉交業務員辦理購車，顯見此
    部分行為係被告乙○○個人之私下妄行，被告丁○○辯稱伊並不知道甲○○不同
    意以其名義購車供伊使用等語，尚非無據，堪予採信。則被告丁○○與被告乙○○就偽造被害人名義購車及後續辦理設定動產抵押一節，自乏犯意聯絡及行為分
    擔等情，亦堪認定。（三）綜上各節，被告丁○○在不知悉被告乙○○與被害人
    甲○○間之授權事項，而由被告乙○○自行與業務員接洽購車事宜，難認被告丁○○被告乙○○就公訴人起訴事實有犯意聯絡及行為分擔；此外，復查無其他具
    體事證足資證明被告丁○○涉有起訴意旨所指之偽造文書等罪嫌，應認無法證明
    被告犯罪，揆諸首揭法文意旨，爰為無罪之諭知。
據上論斷，應依刑事訴訟法第二百九十九條第一項前段、第三百零一條第一項，刑法
第五十六條、第二百十六條、第二百十條、第二百十四條、第五十五條、第七十四條
第一款、第二百十九條，罰金罰鍰提高標準條例第一條前段，判決如主文。
本案經檢察官李山明到庭執行職務。
中      華      民      國    八十九    年      一      月      十  日
                              臺灣桃園地方法院刑事第二庭
                                  法    官    傅  中  樂
右正本證明與原本無異。
如不服本判決，應於判決送達後十日內，向本院提出上訴狀。
                                  書 記 官    梁  麗  雲
中      華      民      國    八十九    年      一      月     十八     日
附論罪科刑依據之法條：
刑法第二百十六條、第二百十條、第二百十四條
刑法第二百十六條
行使第二百十條至第二百十五條之文書者，依偽造、變造文書或登載不實事項或使登
載不實事項之規定處斷。
刑法第二百十條
偽造、變造私文書，足以生損害於公眾或他人者，處五年以下有期徒刑。
刑法第二百十四條
明知為不實之事項，而使公務員登載於職務上所掌之公文書，足以生損害於公眾或他
人者，處三年以下有期徒刑、拘役或五百元以下罰金。


司法院資訊處製作；財團法人民間司法改革基金會備份。
